臺灣嘉義地方法院民事判決　九十一年訴字第三六三號
　　原　　　告　甲○○○
　　被　　　告　乙○○
右被告因過失傷害案件，經原告提起附帶民事訴訟，請求損害賠償，由刑事庭裁定移
送，本院判決如左：
被告應給付原告新台幣壹拾捌萬伍仟零柒拾柒元，及自民國九十一年三月十四日起至
清償日止按年息百分之五計算之利息。
原告其餘之訴駁回。
訴訟費用由被告負擔四分之一；餘由原告負擔。
本判決第一項於原告以新台幣陸萬貳仟元供擔保後，得假執行。
原告其餘假執行之聲請駁回。
甲、原告方面：
一、聲明：被告應給付原告新台幣(下同)陸拾伍萬柒仟零柒拾柒元，及自起訴狀繕本
　　送達被告之翌日起至清償日止，按年息百分之五計算之利息，並願供擔保請准為
　　假執行之宣告。
二、陳述：
（一）被告係原告之姪子，其因不滿原告與其母親黃吳金鳳發生爭執，乃基於傷害之
　　　犯意，於民國九十年六月十九日上午七時許，在嘉義縣水上鄉義興村番子寮三
　　　十九之一號前，徒手推倒原告，致原告受有右側橈尺骨骨折、胸椎第十二節、
　　　腰椎第二節壓迫性骨折等傷害，被告傷害原告後，未盡救護義務，直至翌日，
　　　原告始經家人發覺緊急送嘉義市陽明醫院就醫。被告傷害刑事部分經以本院九
　　　十年度易字第七六０號刑事判決處被告徒刑三月，台灣高等法院台南分院以九
　　　十一年上易字第六七八號判決駁回上訴確定在案。
（二）按「故意過失不法侵害他人之權利者，負損害賠償責任」、「不法侵害他人之
　　　身體或健康者，對於被害人因此喪失或減少勞動能力或增加生活上之需要時，
　　　應負損害賠償責任。」、「不法侵害他人之身體、健康、名譽或自由者，被害
　　　人雖非財產上之損害，亦得請求賠償相當之金額」，民法第一百八十四條第一
　　　項、第一百九十三條第一項、第一百九十五條第一項前段定有明文，原告因被
　　　告之過失行為，受有下列損害：
　１、醫療費部分：原告受傷害送陽明醫院就醫，共支出醫療費用三萬七千零七十七
　　　元。
　２、看護費用：原告因身體部位多處骨折，長期臥病在床，生活起居不便，全靠家
　　　人二十四小時看護，時間長達二月餘，以每日二千元計算，則六十日之看護費
　　　用為十二萬元。
　３、精神慰撫金部分：被告身為原告之晚輩，竟不顧人倫，因細故動手傷害原告，
　　　並造成原告身體多處骨折傷害，原告年齡已大，骨折傷害復原不易，所受之苦
　　　，實難形容，原告所受生理及心理之痛苦至鉅，爰請求精神慰撫金五十萬元。
　４、綜上合計，原告各項損害共為六十五萬七千零七十七元。
三、證據：提出診斷證明書一份、陽明醫院醫療費用證明一紙、醫療收據二紙、長背
　　架收據一紙為證。
乙、被告方面：
一、聲明：請求駁回原告之訴及假執行之聲請。
二、陳述：被告係因原告與被告之母親發生爭執，才將原告推開，並非蓄意傷害原告
　　。且原告受傷後僅由其媳婦照顧，但原告之媳婦原本即未出外工作，並非全職看
　　護原告，原告請求以每日二千元計算之看護費用，實屬過高，又被告曾看見原告
　　自行在屋後的田地散步，原告所受傷勢，應無其所述之嚴重，原告接受看護之時
　　間應未達二個月。另原告請求精神慰撫金五十萬元，亦無理由。
丙、本院依職權調取本院九十年易字第七六０號家庭暴力案件全卷，並向國稅局函查
　　兩造財產歸戶資料，向陽明醫院函查原告醫療費用金額、需人看護之時間及是否
　　遺有後遺症等情。
　　理　　　由
一、原告起訴主張：被告係原告之姪子，其因不滿原告與其母親黃吳金鳳發生爭執，
　　乃基於傷害之犯意，於民國九十年六月十九日上午七時許，在嘉義縣水上鄉義興
　　村番子寮三十九之一號前，徒手推倒原告，致原告受有右側橈尺骨骨折、胸椎第
　　十二節、腰椎第二節壓迫性骨折等傷害。被告家庭暴力傷害刑事部分經以本院九
　　十年度易字第七六０號刑事判決處被告徒刑三月，台灣高等法院台南分院以九十
　　一年上易字第六七八號判決駁回上訴確定在案。爰請求被告賠償醫療費用三萬七
　　千零七十七元、看護費用十二萬元、精神慰撫金五十萬元，共計六十五萬七千零
　　七十七元等語。被告則以：被告係因原告與被告之母親發生爭執，才將原告推開
　　，並非蓄意傷害原告。且原告請求之金額過高等語，資為抗辯。
二、本件原告主張因被告之上開傷害行為，致原告受有右側橈尺骨骨折、胸椎第十二
　　節、腰椎第二節壓迫性骨折之傷害等語；被告則以前詞置辯，經查：
（一）被告，其對於右揭時間、地點徒手推原告一下，原告因而跌倒受傷之情節，已
　　　於刑事案件中坦承不諱，更於檢察官訊問時表示：傷害部分伊認罪，請就恐嚇
　　　部分調查等語，與原告主張遭被告推倒受傷等情相符，並有診斷證明書一紙附
　　　卷可稽，原告主張遭被告推倒受傷等情，應堪信為真實。
（二）又被告抗辯係因原告與其母親發生爭執，才將原告推開等語，原告則於刑事案
　　　件中表示：「（你當時與乙○○之母親在吵架嗎？）我當時在屋內，聽到乙○
　　　○的父親在外面講說他的水桶在哪裡，聽到後就出去要跟他講，我剛踏出我的
　　　門，在屋簷下就被乙○○推倒在地」云云（見嘉義地方法院檢察署九十年七月
　　　二十七日訊問筆錄）。查，證人黃國誠即原告之姪子、被告之堂兄於上開時日
　　　檢察官訊問時則證稱：「（乙○○推倒甲○○○時你是否在場？）‧‧聽到屋
　　　外我三嬸及大伯母在吵架‧‧我們三戶是類似三合院的家庭，後來發覺越來越
　　　大聲，就出去外面看，看到大伯母甲○○○坐在屋簷下。當時外面圍了很多人
　　　我就把雙方拉開，雙方還一直在罵，而且越罵口氣越差。」等語；在場證人黃
　　　吳金鳳即被告之母親亦證稱：「當時黃李素連找我要吵架，乙○○就把他推開
　　　，結果地不平跌倒。」等語，而證人黃國誠與兩造均有親屬關係，且為原告於
　　　刑案中聲請傳訊之證人，當無特意偏袒一方之理，綜上，原告顯非自家中走出
　　　後，就遭被告推倒，而係因原告與被告之母親發生爭執後，被告才在氣憤之下
　　　將原告推倒，被告之上開抗辯，足堪採信。
（三）另被告抗辯是將原告推開，原告乃不慎跌倒受傷，並非故意傷害原告云云。惟
　　　按，本件事故發生時，被告為年僅三十六歲之青壯年人，原告則已六十八高齡
　　　，兩者間之身體氣力差距甚大，且被告於刑事案件警察偵訊時更供稱：是以「
　　　雙手」推倒原告等語，則被告若為阻止其母親與原告爭吵，亦無以雙手推倒原
　　　告之必要，況案發地點是被告日常居住之處所地面是否有高低不平之情形，被
　　　告應知之甚詳，被告顯係故意自原告之胸前往後推一下，致其站立不穩、往後
　　　傾斜，適因地面不平，因而摔倒在地，受有傷害。被告此部分抗辯，則屬無據
　　　，應予駁回。
（四）又被告因本件傷害行為，刑事部分經本院刑事庭九十年度易字第七六０號刑事
　　　判決處被告徒刑三月，台灣高等法院台南分院以九十一年上易字第六七八號判
　　　決駁回上訴確定等情，業經本院調閱上開刑事卷全卷查核屬實，有判決正本附
　　　卷足憑，原告主張遭被告推倒以致受傷，堪信真實。
三、按因故意或過失，不法侵害他人之權利者，負損害賠償責任。不法侵害他人身體
　　或健康者，對於被害人因此喪失或減少勞動能力，或增加生活上之需要時，應負
　　損害賠償責任；被害人雖非財產上之損害，亦得請求賠償相當之金額，民法第一
　　百八十四條第一項前段、第一百九十三條第一項、第一百九十五條第一項分別定
　　有明文。本件被告對於原告負有侵權行為責任，已見前述，是原告請求損害賠償
　　，即屬於法有據，本件原告請求之各項損害，玆分別論述如下︰
（一）醫療費用部份：原告主張共計支付醫藥費三萬七千零七十七元等情。被告則抗
　　　辯原告醫療費用自負責僅約三千元云云。按「保險制度，旨在保護被保險人，
　　　非為減輕損害事故加害人之責任。保險給付請求權之發生，係以定有支付保險
　　　費之保險契約為基礎，與因侵權行為所生之損害賠償請求權，並非出於同一原
　　　因。後者之損害賠償請求權，殊不因受領前者之保險給付而喪失。」最高法院
　　　六十八年台上字第四二號判例參照，本件情形為被告故意傷害原告，與因交通
　　　事故由全民健保提供保險給付，應適用全民健保法第八十二條及強制汽車責任
　　　保險法第三十條規定，原告不得請求健保給付之醫療費用情形不同，故原告所
　　　支出之醫療費，縱有部分為健保給付，依上開判例意旨，被告仍應負賠償責任
　　　。經查，原告業據提出陽明醫院醫療費用證明一紙、收據二紙、長背架收據一
　　　紙為證，金額合計為三萬七零七十七元（23347+1860+7370+4500＝32577），
　　　均合屬醫療之必要費用，應予准許。
（二）看護費用部分：原告主張因身體部位多處骨折，長期臥病在床，生活起居不便
　　　，全靠家人二十四小時看護，時間達六十日，以每日二千元計算，合計請求十
　　　二萬元等語。經查，原告因被告之故意行為，受有右側橈尺骨骨折、胸椎第十
　　　二節、腰椎第二節壓迫性骨折之傷害，經本院向陽明醫院函查原告所受傷勢，
　　　需人看護之時間為多久？等情，該院以九十一年十月二十二日函覆：「甲○○
　　　○女士於九十年六月因右橈骨骨折及腰椎骨折於本院住院手術。剛受傷時因行
　　　動不便需人照顧，時間因人而異，通常是二至四星期間。骨折癒合則需三至六
　　　個月不等。」而證人賴玉真即原告之媳婦雖證稱：「（照顧原告至何時？）從
　　　九十年六月二十一日開始，七月一日把原告載到台中我家中，直到九十年九月
　　　一日我兒子開學，才把原告送回嘉義。（原告當時需要何種照顧？）原告無法
　　　自行大小便及無法起床，且需要餵食。（何時可以上下床？）九十年九月一日
　　　原告回嘉義時，才可以靠床緣扶把上下床。」等語，然依上開醫院函文所示，
　　　原告日常生活需人照顧才得以上、下床及大小便之時間，僅約二至四星期，且
　　　被告亦表示不久後就曾看到原告在屋後田地內走動等語，證人賴玉真亦證稱：
　　　「（是否長時間照顧原告？）原告由我先生載他每隔四、五天兩邊跑，都星期
　　　五我們載他回嘉義復健，一起陪原告住到星期天，然後大家再一起回台中。」
　　　等語，可見原告之傷勢顯非長期臥病在床。況證人賴玉真以為他人照顧小孩為
　　　業，縱然原告在賴玉真家中居住至九十一年九月一日，亦僅可認此段期間原告
　　　雖不便於自行料理生活，但並無需由他人全程照顧之必要，是證人及原告所述
　　　縱屬真實，亦難認為此部分為必要之生活上支出。本院審酌原告所受之傷害，
　　　為腰椎壓迫性骨折，且原告年紀偏高，及其確實由媳婦賴玉真在家照顧等情，
　　　認原告所得請求看護費用之期間，以四星期為宜。而此四星期間，均由原告家
　　　人照顧，固係出於親情之故，然親屬看護所付出之勞力，並非不能評價為金錢
　　　，且無因兩者身分關係密切而免除加害人支付義務之理，應衡量比照僱用他人
　　　看護之情形，認為被害人受有相當親屬看護費用之損害，得向加害人請求，方
　　　屬公平合理。爰審酌一般看護費用標準為每日二千元，然證人賴玉真係為他人
　　　照顧小孩並同時照顧原告，本院認應以每日一千元計算較為合理，是原告所得
　　　請求之看護費用為二萬八千元（1000*28＝28000），逾此範圍之請求，應予駁
　　　回。
（三）精神慰撫金部分：按慰撫金數額之認定，除依所受身體上及精神上痛苦程度及
　　　所造成之影響二者予以衡量外，尚須斟酌雙方之身分資力與加害之程度及各種
　　　情形，予以核定；查原告因被告之故意行為受有右側橈尺骨骨折、胸椎第十二
　　　節、腰椎第二節壓迫性骨折之傷害等情，業據原告提出診斷證明書一紙為證。
　　　原告於治療期間，需吃藥、復健並長期穿鐵衣（長背架）以利癒合，且因骨折
　　　所造成之疼痛，所受身體及精神之痛苦非輕，且可能遺有右手力量與活動範圍
　　　受影響，從事粗重工作可能力不從心之後遺症，有陽明醫院九十一年五月二十
　　　日函文可參。又原告以前在幫人做衣服，近年來已未工作，無不動產，被告則
　　　為大學畢業，在家幫忙種田，無不動產，有汽車一輛等情，業據兩造陳述明確
　　　有財政部台灣省南區國稅局嘉義縣分局九十一年十一月一日南區國稅嘉縣資字
　　　第０九一００一八五五九號函附財產查詢清單可稽。又被告之所以推倒原告致
　　　原告受傷，其導因為原告與被告之母親發生爭執。且原告為被告之長輩，原告
　　　遭被告推倒受傷，被告竟於本院準備程序及言詞辯論時，毫無向原告道歉之意
　　　，更出言辱罵原告，原告亦與被告惡言相向，有本院九十一年十一月二十七日
　　　言詞辯論錄音帶可稽。故本院斟酌兩造之身份、地位、經濟能力非佳、原告所
　　　遭受之精神上痛苦、原告受傷程度嚴重、原告因本件傷害所可能遺留之後遺症
　　　、被告係故意傷害原告、被告之學歷甚高竟於傷害原告後仍態度惡劣、原告對
　　　被告亦毫無長輩對晚輩之愛惜之情及被告係因原告與其母親發生爭吵乃推倒原
　　　告等一切情狀，認原告所得請求被告賠償之精神上損害應以十二萬元，為適當
　　　公允，逾此範圍之請求，尚屬無據。
（五）綜上所述，原告依據侵權行為法律關係，得請求被告賠償醫療費用三萬七千零
　　　七十七元、看護費用二萬八千元，及精神慰撫金十二萬元，合計為十八萬五千
　　　零七十七元；逾此部分之請求，為無理由，應予駁回。
四、復按給付有確定期限者，債務人自期限屆滿時起，負遲延責任。給付無確定期限
　　者，債務人於債權人得請求給付時，經其催告而未為給付，自受催告時起，負遲
　　延責任。其經債權人起訴，或依督促程序送達支付命令，與催告有同一之效力。
　　民法第二百二十九條第一、二項分別定有明文；又遲延之債務，以支付金錢為標
　　的者，債權人得請求依法定利率計算之遲延利息。但約定利率較高者，仍從其約
　　定利率；而應付利息之債務，其利率未經約定，亦無法律可據者，週年利率為百
　　分之五。亦為同法第二百三十三條第一項及第二百零三條所明定。查本件原告請
　　求被告應賠償之金額，並未定有給付之期限，原告請求自附帶民事起訴狀繕本送
　　達被告之翌日起，按年息百分之五計算之利息，並未逾上開規定之範圍，自無不
　　合；查原告上開訴狀繕本係於九十一年三月十三日送達被告收受，則原告請求被
　　告應給付原告十八萬五千零七十七元及自九十一年三月十四日起至清償日止，按
　　年息百分之五計算之利息，洵屬正當。
五、原告陳明願供擔保，聲請宣告假執行，經核其勝訴部份，合於法律規定，爰酌定
　　相當之擔保金額宣告之；其餘假執行之聲請，因該部份訴之駁回而失所依據，應
　　予駁回。
據上論結，本件原告之訴為一部有理由，一部無理由，依民事訴訟法第七十九條但書
、第三百九十條第二項判決如主文。
中　　　華　　　民　　　國　　九十一　　年　　十二　　月　　　十一　　　日
~B臺灣嘉義地方法院民事第一庭
~B　　審判長法官　曾文欣
~B　　法      官　吳昀儒
~B　  法　    官　洪嘉蘭
右為正本，係照原本作成。
如對本判決上訴須於判決送達後廿日內向本院提出上訴狀
中　　　華　　　民　　　國　　九十一　　年　　十二　　月　　　十二　　　日
~B　　書　記　官　鄭翔元
